臺灣高等法院交通事件裁定　　　　　　96年度交抗字第813 號
抗　告　人
即受處分人　甲○○
上列抗告人即受處分人因違反道路交通管理處罰條例案件，不服
臺灣桃園地方法院中華民國96年9月14日裁定（96年度交聲字第
483號），提起抗告，本院裁定如下：
    主  文
抗告駁回。
    理  由
一、原處分意旨略以：受處分人甲○○於民國（下同）96年5月
    12日7時43分許駕駛車牌號碼0469-RN號自用小客車，行經桃
    園縣桃園市○○路87號，經執勤員警予以攔查舉發「變換車
    道未打方向燈」，並掣開桃警局交字第DB0000000號舉發通
    知單後，受處分人不服並向原處分機關提出申訴，嗣原處分
    機關交通部公路總局新竹區監理所桃園監理站仍以受處分人
    有「一般道路轉彎未使用方向燈」之違規事實，依道路交通
    管理處罰條例第48條第1項第1款之規定，裁處罰鍰新臺幣（
    下同）900元整。
二、受處分人聲明異議意旨略以：伊於案發當日係由桃園縣桃園
    市○○路向北行駛至春日路（即桃鶯陸橋下），擬右轉同市
    ○○路前往虎頭山，因該時段是上班尖峰時刻，車流量大，
    適自桃鶯陸橋下來的車輛，其中一輛小貨車由內側變換外側
    ，與其所駕駛之車輛爭道行駛，同時被執勤員警攔下告發未
    打方向燈，惟其駕駛之車輛一直在外側車道，沒有變換車道
    ，本件應係上開小貨車影響執勤員警的視線而造成誤覺，爰
    依法聲明異議云云。
三、原法院裁定略以：
（一）按行車遇有變換車道時，應先顯示方向燈光或手勢；汽車
      駕駛人在轉彎或變換車道前，未使用方向燈者，處600元
      以上1,800元以下罰鍰；又汽車駕駛人有道路交通管理處
      罰條例第48條情形之一者，記違規點數1點，道路交通安
      全規則第91條第6款，道路交通管理處罰條例第48條第1項
      第1款、第63條第1項第1款分別定有明文。
（二）查證人即舉發警員鄭光哲於原法院訊問時到庭具結證稱：
      「（請敘述本件舉發情形？）當天我是執行路暢勤務，時
      間為96年5月12日早上6點至8點，地點在桃園市○○路，
      範圍為復興路至中山東路之春日路，我當時看到異議人自
      春日路橋下的道路駛出，在春日路上先開到內側車道，又
      開到外側車道，沒有打方向燈，因為路暢勤務是執行交通
      大執法，變換車道未打方向燈是其中1項，故我以指揮棒
      把異議人攔下來，異議人後方也有1部小貨車被我們一併
      攔下來，小貨車的違規是因為駕照註銷，非因未打方向燈
      。」、「（對於異議人辯稱當時由桃鶯橋下來的車輛其中
      有1輛小貨車由內側變換到外側，與異議人的車輛爭道行
      駛而遭警方攔下告發未打方向燈，且本件係因為該小貨車
      影響員警的視線，而造成誤判，對此有何意見？）不可能
      誤判，異議人的車子一直在我的視線範圍內，沒有被小貨
      車擋住，小貨車是自橋上下來，並沒有開到異議人車輛的
      前方。」、「﹙有何補充？﹚沒有，本件並沒有開錯單。
      」（見原法院卷第40頁）。而本件證人鄭光哲與異議人素
      無怨懟，亦無自陷偽證刑責而構詞誣賴異議人之理，且其
      於原法院訊問時復經具結以擔保其證詞之真實性及憑信性
      ，是其證言應屬可信。再者對於上述之違規行為狀態瞬間
      即逝，若非設有電子感應設備之路段，實難留有物證，此
      時舉發違規事實之執勤警員即為重要之證人。從而，異議
      人既未能提出反面證據以推翻證人之前開證述且證明其確
      無違規行為，尚難認其辯解為可採。因認異議人即受處分
      人確有在變換車道前，未使用方向燈之違規行為，並以原
      處分機關漏未於裁決書之處罰主文欄內記載受處分人違規
      點數1點，尚有未洽，爰撤銷原處分，另依道路交通管理
      處罰條例第48條第1項第1款、第63條第1項第1款之規定，
      裁處受處分人罰鍰900元，並記違規點數1點。
四、受處分人抗告意旨略以：該輛小貨車係由內側變換外側，與
    其所駕駛之車輛爭道行駛，即行駛於其前方，隨即被執勤員
    警攔下停靠路邊，當時伊認事不關己仍往前行駛，隨之亦被
    攔下告發未打方向燈，惟其駕駛之車輛一直在外側車道，沒
    有變換車道，本件應係上開小貨車影響執勤員警的視線而造
    成誤判，原裁定以舉發人作為證人，自不合常理，難為社會
    大眾所認同。為此提起抗告，求予撤銷原裁定，更為適當之
    裁定云云。
五、惟查，交通員警掣單舉發違反道路交通管理處罰條例所列之
    違規事實，本質上為行政處分，係公務員基於職務上權力，
    依法就特定之具體事件所為具公法上效果之單方行政行為，
    基於公務員為公法上行為具有公信力之原則，該行政行為當
    可被推定為真正，其據以依法處分之事實認定亦被推定為正
    確無誤；且本件舉發之警員鄭光哲既係在場親眼目睹抗告人
    前揭違規事實之人，自具有為證人之適格，而其與抗告人間
    素無仇隙，復於原法院訊問時經具結以擔保其供述之真實性
    及憑信性，其所為之證述自屬可信。抗告人既未能提出反證
    證明其確無違規行為，仍執前詞空言否認有變換車道之事實
    ，自難憑信。從而，原法院認抗告人確有在變換車道前，未
    使用方向燈之違規行為，並以原處分機關漏未於裁決書之處
    罰主文欄內記載受處分人違規點數1點，尚有未洽，而撤銷
    原處分，另依道路交通管理處罰條例第48條第1項第1款、第
    63條第1項第1款之規定，裁處受處分人罰鍰900元，並記違
    規點數1點，洵屬正確。抗告人即受處分人猶執前詞提起抗
    告，指摘原裁定不當，核無理由，應予駁回。
六、據上論斷，應依道路交通管理處罰條例第89條，道路交通案
    件處理辦法第26條，刑事訴訟法第412條，裁定如主文。
中　　華　　民　　國　　96　　年　　10　　月　　25　　日
                  刑事第九庭審判長法  官　劉景星
                                  法  官　王敏慧
                                  法  官　周盈文
以上正本證明與原本無異。
不得再抗告。
                                  書記官　余姿慧
中　　華　　民　　國　　96　　年　　10　　月　　25　　日
